【裁判字號】    99,易,1995
【裁判日期】    990730
【裁判案由】    業務侵占
【裁判全文】
臺灣臺中地方法院刑事判決              99年度易字第1995號
聲  請  人  臺灣臺中地方法院檢察署檢察官
被      告  己○○
上列被告因侵占案件，經檢察官聲請簡易判決處刑（98年度偵緝
字第2184號），本院認不宜以簡易判決處刑，改依通常程序審理
，因被告於準備程序中就犯罪事實為有罪陳述，經本院合議庭裁
定由受命法官獨任進行簡式審判程序審理，判決如下：
    主    文
己○○意圖為自己不法之所有，而侵占對於業務上所持有之物，
處有期徒刑陸月，如易科罰金，以新臺幣壹仟元折算壹日。
    事    實
一、己○○於民國97年 5月間，任職優墅科技門窗股份有限公司
    （下稱優墅公司）臺中廠副廠長，係從事業務之人，其於97
    年5月8日至5月23日間之某日，以優墅公司編列組名義，承
    攬客戶丁○○位於臺中市南屯區○○○街80號房屋之鋁門窗
    整條工程（下稱系爭工程），約定報酬新台幣（下同）35萬
    元，工程內容為丁○○上揭住處1-4樓鋁門窗之施作。嗣己○○並於97年6月間，將系爭工程轉包予優墅公司協力廠商
    聯穎鋼鋁企業有限公司（下稱聯穎公司），聯穎公司並向優
    墅公司購買已組裝完畢之窗框等材料，至上址施工。詎己○○先後於97年5月23日、6月27日、7月10日向丁○○收取面
    額7 萬元、8萬元及19萬元之工程款支票3紙後，竟因自身在
    外積欠債務，意圖為自己不法之所有，未將業務上收取之上
    開支票交回優墅公司入帳，接續將上開支票提示兌現後，以
    變易持有為所有之意思，將原應繳回優墅公司之上揭工程款
    侵吞入己，事後亦未支付應給付予聯穎公司之工程款。嗣因
    優墅公司向聯穎公司催討本件材料貨款，聯穎公司轉向定作
    人丁○○主張工程款未果，始查悉上情。
二、案經聯穎公司告發臺灣臺中地方法院檢察署檢察官聲請以簡
    易判決處刑。
    理    由
一、本案原由檢察官聲請簡易判決處刑，惟本院認本案有刑事訴
    訟法第451條之1第4項但書第2款情形，不宜以簡易判決處刑
    ，爰依刑事訴訟法第452條之規定，適用通常程序審判之。
二、按犯罪之被害人得為告訴，所謂被害人，指因犯罪行為直接
    受害之人而言，至其他因犯罪間接或附帶受害之人，在民事
    上雖不失有請求賠償損害之權，但既非因犯罪直接受其侵害
    ，即不得認為該條之被害人，因而陳告他人之犯罪事實，請
    求究辦，亦祇可謂為告發，不得以告訴論（最高法院20年上
    字第55號判例意旨參照）。查本案被告係於任職優墅公司期
    間，侵占業務上持有之客戶丁○○交付款項，是優墅公司始
    為因被告犯罪而直接受害之人，而聯穎公司雖因被告行為間
    接受害，然尚非本件之直接被害人，揆諸前揭判例意旨，聯
    穎公司既非因犯罪直接受侵害，即不得為本案之被害人，其
    雖具狀提出告訴，只能認為告發人，附予敘明。
三、上開事實，業據被告己○○於本院訊問、準備程序及審理時
    均坦認不諱，核與證人聯穎公司法定代理人丙○○、乙○○
    於本院訊問時之陳述、證人丁○○於偵查中及本院證述、證
    人戊○○於本院證述情節大致相符，並有證人丁○○提出之
    優墅科公司編列組報價單影本、被告名片影本2紙可稽，被
    告之自白與事實相符，本件事證明確，犯行堪以認定，應予
    依法論科。
四、論罪科刑之理由：
  (一)被告己○○為上開行為時任職優墅公司臺中廠副廠長，為執
    行業務之人，其利用業務上之機會，侵占業務上持有之金錢
    ，核其所為，係犯刑法第336條第2項之業務侵占罪。聲請簡
    易判決處刑意旨雖依告發人聯穎公司之指述，認本件被告係
    介紹告發人聯穎公司與證人丁○○訂立承攬契約，並侵占證
    人丁○○所交付之工程款，而認被告所為係刑法第335條之
    侵占罪，惟本件承攬契約係證人丁○○看到優墅公司廣告後
    ，自行前往優墅公司台中工廠洽談，經接待小姐介紹被告為
    副廠長，之後由被告至其家中丈量、估價，並親自提出估價
    單、名片等，是證人丁○○均認知係與優墅公司交易，當時
    並以為前往施工之聯穎公司乙○○、丙○○等人係優墅公司
    之員工等情，業據證人丁○○於本院結證明確，並有與所述
    相符之上開優墅公司編列組報價單影本、被告名片影本2紙
    可證，此情亦為被告所不爭執，堪信為真。復參之告發人聯
    穎公司法定代理人丙○○於本院自承：系爭工程是於97年6
    月間轉給聯穎公司施作，施工時，證人丁○○亦住在施工地
    點等語，可知本件工程確係被告先以優墅公司名義承攬後，
    再轉包予告發人聯穎公司，尚非告發人直接與證人丁○○締
    約，否則，以聯穎公司施工時有諸多機會可與證人丁○○接
    觸，大可逕行與證人丁○○洽談、交付估價單及收取各階段
    工程款，實無透過被告與證人丁○○為上開行為之必要，亦
    不可能證人丁○○竟完全不知有聯穎公司之存在，其理至明
    ，是告發人聯穎公司此部分之指述容有誤會，惟聲請意旨所
    指被告將其自證人丁○○處收取之支票兌領後據為已有之客
    觀基本社會事實同一，本院自應予以審理，並變更起訴法條
    。
  (二)按刑法上之接續犯，係指行為人所為之數行為，係於同時同
    地或密切接近之時地實行，而侵害同一之法益，各行為之獨
    立性極為薄弱，依一般社會健全觀念，在時間差距上難以強
    行分開，在刑法評價上，以視為數個舉動之接續行為，合為
    包括之一行為予以評價，較為合理而言。本件被告所為先後
    於97年5月23日、6月27日、7月10日收取工程款支票後兌領
    之業務侵占犯行，時間密接，且係侵占自同一客戶丁○○先
    後收取之工程款，而侵害同一法益，各行為之獨立性薄弱，
    應係基於接續犯意所為，應論以包括一罪之接續犯。
  (三)爰審酌被告並無前科紀錄，有臺灣高等法院被告前案紀錄表
    1份附卷可按，素行尚佳，其身為優墅公司台中分公司副廠
    長，擔任公司重要幹部，不知善盡職守，私自挪用業務上所
    持有之款項，惟犯後於偵查及本院訊問、審理，均坦認犯行
    不諱，且於本院與告發人聯穎公司就民事部分成立調解，有
    本院99年度司中調字第1010號調解程序筆錄1份附卷可查（
    見本院98年度中簡字第3501號卷第34頁），然迄未依調解內
    容履行，犯後態度尚可，並兼衡其犯罪動機、所用手段、方
    法、目的、所生危害等一切情狀，量處如主文所示之刑，並
    諭知易科罰金之折算標準，以示懲儆。
據上論結，依刑事訴訟法第452條、第273條之1第1項、299條第1
項、第300條，刑法第336條第2項、第41條第1項前段，刑法施行
法第1條之1，判決如主文。
本案經檢察官甲○○到庭執行職務
中    華    民    國    99    年    7     月    30    日
                  刑事第七庭  法 官    林 美 玲
以上正本與原本無異。
如不服本判決應於收受送達後10日內向本院提出上訴書狀，並應
敘述具體理由；其未敘述上訴理由者，應於上訴期間屆滿後20日
內向本院補提理由書（均須按他造當事人之人數附繕本）「切勿
逕送上級法院」。
告訴人或被害人如對於本判決不服者，應具備理由請求檢察官上
訴，其上訴期間之計算係以檢察官收受判決正本之日期為準。
                                書記官  黃珮華
中    華    民    國    99    年    7     月    30    日
附錄本案論罪科刑法條
刑法第336條第2項：
對於業務上所持有之物，犯前條第 1 項之罪者，處 6 月以上
5 年以下有期徒刑，得併科 3 千元以下罰金。

司法院資訊處製作；財團法人民間司法改革基金會備份。
